【裁判字號】    90,交上訴,126
【裁判日期】    900919
【裁判案由】    公共危險等
【裁判全文】
臺灣高等法院刑事判決                            九十年度交上訴字第一二六號
    上  訴  人  乙○○
    即  被  告
    選任辯護人  陳文正
右上訴人因公共危險等案件，不服臺灣桃園地方法院九十年度交訴字第三號，中華民
國九十年三月三十日第一審判決（起訴案號：臺灣桃園地方法院檢察署八十九年度偵
字第一七二０一號）提起上訴，本院判決如左：
    主  文
原判決撤銷。
乙○○服用酒類，不能安全駕駛動力交通工具而駕駛，處有期徒刑貳月；又因過失傷
害人，處有期徒刑參月；又駕駛動力交通工具肇事，致人受傷而逃逸，處有期徒刑柒
月。應執行有期徒刑拾月。
    事  實
一、乙○○於民國（下同）八十九年十一月五日晚間七時許，在台北縣鶯鎮某友人住
    處飲酒至八時四十分許離去時，明知自己已飲酒過量（酒精濃度測試值已達０‧
    七二ＭＧ＼Ｌ），不能安全駕駛動力交通工具，竟仍駕駛車號T79312號自用小客
    車，由台北縣鶯鎮○○○路往桃園縣龜山鄉住處行駛，於同日晚間九時五分許，
    行經桃園縣八德市○○路二十三號時，原應注意車前狀況，惟因酒醉意識不清而
    疏未注意車前適有丁○○駕駛車號FCR230號機車同向在前行駛之狀況，自後追撞
    丁○○之機車，致丁○○人車倒地而受有下巴撕裂傷約一點五公分、右食指及左
    手腕擦傷零點五乘零點五及零點三乘零點三公分之傷害。又於駕車肇事致丁○○
    受傷後，不為必要之救護措施，反另行起意迅即駕車逃離現場，幸經當場目睹之
    丙○○由後追趕始將其攔下。
二、案經丁○○桃訴由園縣警察局八德分局報請臺灣桃園地方法院檢察署檢察官偵查
    後起訴。
    理  由
一、訊據上訴人即被告乙○○坦承是日喝酒，但否認犯行，辯稱略以：「都不是事實
    ，我有喝酒，恨很清醒，有開車，沒有撞到人。當初我人沒下來，他靠過來後，
    我把車窗搖下來，他說要向我要五千元，我說要去叫警察來，機車有沒有怎麼樣
    ，為何要向我要五千元」等語。至辯護意旨則略以：「被告當時雖服用補藥酒，
    但意識仍相當清楚，尚未達於不能安全駕駛之程度，本件經過丁○○所陳在慢車
    道被撞不合，本件被告突遇鄭車自左方超越急剎而追撞，應無過失，被告於二十
    三號前停車目睹丁○○並未倒地不起，故駕車離開，並非見死不救，依被害人所
    受之傷當時並非陷於無自救力狀態」等語，惟查：
(一)、右揭服用酒類駕駛事實，業據被告坦承，辯護意旨雖稱被告飲補藥酒，然被告於
    警訊稱喝二杯補藥酒（偵卷第五頁反面），於偵查初訊另稱喝二杯葡萄酒（偵卷
    第二五頁反面），但不論被告所陳喝酒種類，仍無礙被告自陳之飲「酒類」後駕
    車，被告於肇事後二小時內即九十年一月五日晚間十一時許警員測試其氣酒精濃
    度結果，高達０．七二ＭＧ／Ｌ，有測定值表可稽並觀察紀錄其當時所呈之外觀
    形態為意識模糊注意力無法集中、呆滯木僵、昏睡叫喚不醒、有酒精濃度過量跡
    象，顯然無法安全駕駛，有觀察紀錄表可參（偵查卷第十頁），其酒後已達不能
    安全駕駛之情狀甚明，猶駕車上路，且其於偵查初訊更陳明：「（因酒醉看不清
    ？）對」（偵查卷第二五頁反面），足徵已明知其於服用酒類後，已因「看不清
    楚」而不能安全駕駛動力交通工具而駕駛。再依現場撞擊後，留於地面上之刮地
    痕長達四點七公尺（偵查卷附道路交通事故調查報告表與相片），足見撞擊力非
    輕，而證人丙○○並於警訊、偵查、本院調查時稱被告經其騎機車追趕攔下後以
    機車載回店內，見被告全身酒味，說話不清楚等語（偵查卷第十五頁、第三二頁
    ），是被告事後辯稱只喝二杯酒很清楚與辯護意旨稱被告意識相當清楚尚未達於
    不能安全駕駛程度等語，顯與其在前甫於案發所陳與測試其氣酒精濃度結果不符
    ，自均不可採。
(二)、被告駕車自後追撞丁○○機車，致丁○○人車倒地而受有下巴撕裂傷一點五公分
    、右食指及左手腕擦傷零點五乘零點五及零點三乘零點三公分之傷害。又於駕車
    肇事致丁○○受傷後不為必要救護措施，另行起意迅即駕車逃離現場之事實，業
    據告訴人丁○○於警訊（偵卷第十一頁）、本院調查時詳陳，並有傷害診斷書、
    機車後面毀損相片在卷可查（偵查卷第十三頁、第十八頁）。目擊證人丙○○亦
    證稱：「我聽到撞擊聲回頭一望，我看到丁○○倒地不起」、「他有下車看到被
    害人倒地，不但沒救他，反而開車逃跑，我追他，他不停車，且撞到我的出，他
    被攔下來，我問他有無撞到別人，他答沒有，我就將他帶回現場，他有說賠傷者
    五百元，且我聞到他滿身酒味」等語（偵查卷第十四頁反面、第十五頁、第三二
    頁）。而被告於警訊雖稱：「我感覺我沒撞到人，應該沒有肇事，確定沒有肇事
    ，沒有撞到人」等語（偵卷第五頁反面），但卻稱：「如果對方傷者願意與我和
    解，我很願意」等語，則其如確定沒有撞到人，又何需願意與對方和解，足見所
    陳前後矛盾。再被告所駕之車之右前方保險桿確有新刮痕（偵查卷第二一頁、第
    二二頁相片），並據證人即處理警員甲○○陳明（本院卷第三一頁），辯護人雖
    提出被告車輛前方相片，並畫圈標示牌照旁處（本院卷第六五頁），但被告否認
    撞到告訴人，此相片之痕跡適與被告所辯相反，再該相片之日期為九十年二月十
    四日，距案發之八十九年十一月五日已有三月之久，且非依法定程序採取，自不
    足為被告有利事證。且被告於警訊已稱沒有撞到人，卻於本院調查時稱：「是他
    開來撞我，他由左端超車，撞到我的」等語，足見前後所陳不一，確屬推諉。
(三)、被告對撞傷人及逃離現場一節矢口否認，辯稱：「係被害人駕機車自其車左後方
    突地駛至其前方，致其來不及反應而撞及伊機車，肇事後伊有停車查看，但遭人
    敲玻璃索取五千元」云云。經查，被告於發生車禍致被害人受傷後，有下車查看
    ，然看完後立刻回到車上駕車離開，為證人丙○○所目睹，其立刻駕機車追趕至
    其車前，舉起手臂示意停車，但被告不停，反撞及證人所騎機車後保險桿，未幾
因遇前方路口塞車始停車一情，業據證人丙○○分別於偵查、本院調查時證述綦
    詳（偵查卷第十五頁反面，第十六頁、本院卷第三一頁），該證人與被告素不相
    識並無仇怨，並據被告陳明（本院卷第三三頁），所陳自屬可採，其否認肇事致
    人受傷而逃逸之犯行，亦不足取。至被告所稱所取五千元一事經詢問證人丙○○
    、承辦警員甲○○均證稱並無其事（本院卷第三一頁、第三三頁），是被告所稱
    亦顯不實。
(四)、右揭被告駕車自後追撞被害人丁○○機車，致被害人受傷一情，亦據被害人丁○○指訴歷歷，被告雖辯稱係被害人先自其汽車左後方超車後，再於其車前煞車云
    云，然依其所陳被害人之舉動，無異將己身安全置於一個幾可確定必然發生危險
    之情境裡，此衡與人情之常不符，要難採信。至依卷附道路交通事故調查報告表
    所載，現場僅為二車道，並無慢車道，告訴人於原審稱於慢車道行駛及辯護人於
    詰問告訴人誤以「快車道」之詞，詢問告訴人，除據告訴人陳明現場無快車道外
    ，辯護意旨與告訴人於原審稱慢車道之詞與現場事證不符，然此均不足為被告有
    理事證。
(五)、按汽車行駛時應注意車前狀況，隨時採取必要安全措施，道路交通安全規則第九
    十四條第三項定有明文。被告行車通衢，自應遵守前揭道路交通安全規則之規定
    ，且依當時路面乾燥而無缺陷、無阻礙物、視距良好、應無不能注意之情事，竟
    疏未注意，違反前揭規定，未注意車前狀況，致其所駕上開自用小客車撞及被害
    人使之受傷，此有診斷書及現場照片、兩車車損照片共十張在卷可稽，其顯有過
    失，且被害人所受之傷害係因本件交通事故所致，是被告之過失行為與被害人之
    傷害結果間，具有相當因果關係甚明。
(六)、綜上，本件事證明確，被告所辯應屬推諉而不足採，其犯行堪予認定，應依法論
    科。被告雖先聲請鑑定，嗣又聲明不必送鑑定。惟按刑事訴訟採職權調查主義，
    鑑定報告祇為形成法院心證之資料，對於法院之審判並無拘束力，故待證事項雖
    經鑑定，法院仍應本於職權予以調查，以期發見事實之真相，不得僅以鑑定報告
    作為判決之唯一依據（最高法院五十七年度台上字第三三九九號判例）。本案事
    證明確敘明於前，是並無送鑑定之必要，併此敘明。
二、核被告乙○○所為，係犯刑法第一百八十五條之三之飲用酒類後不能安全駕駛罪
    、第一百八十五條之四之駕駛動力交通工具肇事，致人死傷而逃逸罪，刑法第二
    百八十四條第一項過失傷害罪。其上開所犯三罪，犯意各別，行為互殊，犯罪構
    成要件亦不相同，應予分論併罰。被告酒後駕車因而致被害人受傷，依法應負刑
    事責任，自應依道路交通管理處罰條例第八十六條第一項規定，就所犯之過失傷
    害罪加重其刑。原審予以論罪科刑固非無見，惟查：(一)原判決未詳載丁○○之傷
    勢情形。(二)、原判決漏引罰金罰鍰提高標準條例第一條前段規定。(三)、本件行為
    時間應為八十九年十一月五日，原判決誤為八十九年一月五日。(四)、被告乙○○
    所駕車號應為T79312，原判決誤為車號Ｒ二—九九九０號。以上容有未洽，是被
    告上訴意旨以原判決所載日期車號錯誤，但否認犯行指摘原判決不當，雖尚非無
    理由，惟原判決既有可議，自應將原判決予以撤銷改判，爰審酌被告駕車當時酒
    精濃度高達０．七二ＭＧ／Ｌ，且明知精神狀況不好仍執意駕車，漠視其他交通
    參與者之生命、身體法益甚鉅，更於肇事後逃逸，犯罪所生危害非輕、過失程度
    及犯後猶飾詞否認、被害人丁○○之傷害等情況，就被告乙○○服用酒類，不能
    安全駕駛動力交通工具而駕駛部分，處有期徒刑貳月，就因過失傷害人部分，處
    有期徒刑參月；另就駕駛動力交通工具肇事，致人受傷而逃逸部分，處有期徒刑
    柒月。並定其應執行之刑為有期徒刑拾月。
據上論斷，應依刑事訴訟法第三百六十九條第一項前段、第三百六十四條、第二百九
十九條第一項前段，刑法第一百八十五條之三、第一百八十五條之四、第二百八十四
條第一項、第五十一條第五款，道路交通管理處罰條例第八十六條第一項、罰金罰鍰
提高標準條例第一條前段，判決如主文。
本案經檢察官王安明到庭執行職務。
中    華    民    國    九十      年      九       月        十九      日
                              臺灣高等法院刑事第七庭
                                  審判長法  官   吳  啟  民
                                        法  官   林  瑞  斌
                                        法  官   施  俊  堯
右正本證明與原本無異。
刑法第一百八十五條之四部分得上訴如不服本判決應於收受送達後十日內向本院提出
上訴書狀，其未敘述上訴之理由者並得於提起上訴後十日內向本院補提理由書（均須
按他造當事人之人數附繕本）。
                                        書記官  顏  志  豪
中    華    民    國    九十      年      九       月        十九      日
附錄：本判決論罪科刑法條全文
刑法第一百八十五條之三
服用毒品、麻醉藥品、酒類或其他相類之物，不能安全駕駛動力交通工具而駕駛者，
處一年以下有期徒刑、拘役或三萬元以下罰金。
刑法第一百八十五條之四
駕駛動力交通工具肇事，致人死傷而逃逸者，處六月以上五年以下有期徒刑。
刑法第二百八十四條
因過失傷害人者，處六月以下有期徒刑、拘役或五百元以下罰金，致重傷者，處一年
以下有期徒刑、拘役或五百元以下罰金。
從事業務之人，因業務上之過失傷害人者，處一年以下有期徒刑、拘役或一千元以下
罰金，致重傷者，處三年以下有期徒刑、拘役或二千元以下罰金。
道路交通管理處罰條例第八十六條
汽車駕駛人，無駕駛執照駕車、酒醉駕車、吸食毒品或迷幻藥駕車、行駛人行道或行
經行人穿越道不依規定讓行人優先通行，因而致人受傷或死亡，依法應負刑事責任者
，加重其刑至二分之一。
汽車駕駛人，在快車道依規定駕車行駛，因行人或慢車不依規定，擅自進入快車道，
而致人受傷或死亡，依法應負刑事責任者，減輕其刑。


司法院資訊處製作；財團法人民間司法改革基金會備份。
